【裁判字號】    94,易,1684
【裁判日期】    950120
【裁判案由】    台灣地區與大陸地區人民關係條例
【裁判全文】
臺灣臺北地方法院刑事判決              94年度易字第1684號
公  訴  人  臺灣臺北地方法院檢察署檢察官
被      告  丙○○
上列被告因違反台灣地區與大陸地區人民關係條例案件，經檢察
官聲請簡易判決處刑（94年度偵字第17296號），本院認不宜以
簡易判決處刑（94年度簡字第2397號），而改依通常程序審理，
茲判決如下：
    主  文
丙○○留用大陸地區人民在臺灣地區從事未經許可之工作，處罰
金新台幣伍萬元，如易服勞役，以銀元佰元即新台幣玖佰元折
算壹日。
    事  實
一、丙○○係臺北市○○區○○街21號1樓「麻辣鴨血臭豆腐店
    」之負責人，明知未經許可，不得無償留用來臺團聚探親暫
    住之大陸地區人民從事任何與許可來臺項目無關之工作，竟
    於民國94年8月15日18時至20時、同年月17日18時起至查獲
    時止，留用來臺探親旅行之大陸地區女子乙○○在上開店內
    從事收碗筷等雜務工作。嗣於同年月17日晚間20時30分許，
    在上址為警查獲。
二、案經臺北市政府警察局信義分局報請臺灣臺北地方法院檢察
    署檢察官偵查而聲請以簡易判決處刑。
    理  由
一、訊據被告丙○○矢口否認有違反臺灣地區與大陸地區人民關
    係條例之犯行，辯稱：乙○○是其店員甲○○找來代班的，
    上開期間其不在店內，所以不曉得乙○○有在店內幫忙云云
    。經查：
  1.乙○○為持有我國臺灣地區旅行證入境來臺之大陸地區人民
    ，並無工作證，業據乙○○於警詢時證述明確（偵查卷第15
    頁），並有乙○○施行證影本、大陸地區人民行為不明個別
    查詢報表、臺北市政府警察局信義分局94年8月23日北市警
    信分督字第094 32721300號函附卷可憑。
  2.而乙○○係於94年8月17日晚間20時30分許，為警方於被告
    所經營臺北市○○街21號1樓「麻辣鴨血臭豆腐」店內查獲
    一節，亦據乙○○、上開臭豆腐店內員工甲○○分別於警詢
    、本院審理時證述在卷，並為被告所承認。
  3.證人甲○○於本院審理時結證稱：案發前3、4天，乙○○從
    嘉義北上來看我，並同住在臺北市○○街40巷4號內，上址
    是被告所經營「麻辣鴨血臭豆腐店」的廚房，我向被告租用
    廚房劃一個區域作為房間使用，94 年8月15日、17日晚間，
    因我臨時生病，就找乙○○代班，到被告所經營之臺北市○○街21號1樓「麻辣鴨血臭豆腐店」店內幫忙等語。
  4.又員警據報前往上開「麻辣鴨血臭豆腐店」時，乙○○身上
    穿有綠色圍裙店在店內流理檯前工作之情，亦有現場照片1
    幀附卷可按（見偵查卷第19頁），而該綠色圍裙係被告店內
    員工制服，亦據被告供承在內，倘乙○○非於被告店內工作
    ，何以身著員工制服站在流理檯前工作？乙○○於94年8月
    15日18時至20時、同年月17日18時起至被告店內所從事收碗
    等雜務工作，迄同年月17日20許30分許為警查獲之事實，自
    足確定。
  5.再被告為「麻辣鴨血臭豆腐店」之負責人，業據被告供承在
    卷，員工請假、找人代班准許與否及採買係屬被告之權限，
    決定權在於被告，且臺北市○○街40巷4號1樓係廚房的倉庫
    ，其出租給甲○○作為房間，房租每月3,500元，如果甲○○有找其他人同住，我應該是不允許，因為裡面有我的東西
    等情，亦據被告於本院審理時供述明確。是被告既為該店負
    責人，僅其有決定准予請假、代班與否及採買之權限，且臺
    北市○○街40巷4號係被告的廚房倉庫，則乙○○於94年8月
    15 日、17日，於該店工作及自同年月15日起居住於臺北市
    ○○街40巷4號1樓廚房倉庫內，被告自無不知之情，若未經
    被告同意或允許，乙○○自無於該店工作且穿著員工制服圍
    裙並住居於被告廚房倉庫內而未遭阻止之理。被告留用未經
    我國主管機關許可工作之大陸地區人民乙○○，於其所經營
    之飲食店內從事收碗工作等事實，至為明確。
  6.綜上事證，本件雖無證據證明被告有支付一定報酬或代價以
    「僱用」大陸地區人民乙○○之事實，惟被告自94年8月15
    日至同年月17日容許乙○○於店內工作之行為，仍合於臺灣
    地區與大陸地區人民關係條例第15條第4款所定「留用」之
    要件，其違反上揭條例之犯罪行為，已足資證明，自應依法
    論科。
二、核被告僱用以探親名義入境之大陸地區人民在臺灣地區從事
    未經許可之工作之所為，係違反臺灣地區與大陸地區人民關
    係條例第15條第4款「不得留用大陸地區人民在臺灣地區從
    事未經許可之工作」之規定，應依同條例第83條第1項之規
    定處斷。雖乙○○證稱有被告請其吃水果，然請吃水果，衡
    情論理，尚屬人情之常，而難遽認請吃水果即係乙○○提供
    勞務之相當對價。公訴人以被告提供乙○○吃水果為代價使
    其在店內工作，逕認有僱用之行為，尚有未洽，惟僱用與留
    用既屬同款規定，自不生變更起訴法條之問題，併此敘明。
    爰審酌被告犯行間接排擠合法勞工之就業機會，對於社會秩
    序已生負面影響，為警查獲後，一再否認犯行並執詞卸責，
    毫無悔意，堪認非施以相當程度之刑罰，難生儆懲遏阻之效
    ，並被告之品行、犯罪時間、智識程度等一切情狀，量處如
    主文所示之刑，並諭知易服勞役之折算標準。
據上論斷，應依刑事訴訟法第452條、第299條第1項前段，臺灣
地區與大陸地區人民關係條例第83條第1項，刑法第11條前段、
第42條第2項，罰金罰鍰提高標準條例第2條，判決如主文。
本案經檢察官鄭克盛到庭執行職務。
中    華    民    國    95    年    1     月    20    日
                  刑事第十三庭  審判長法  官  朱瑞娟
                                      法  官  吳佳薇
                                      法  官  陳慧萍
上正本證明與原本無異。
如不服本判決，應於判決送達後10日內向本院提出上訴狀（應抄
附繕本）。告訴人或被害人如對於本判決不服者，應具備理由請
求檢察官上訴，其上訴期間之計算係以檢察官收受判決正本之日
期為準。
                                      書記官  何適熹
中    華    民    國    95    年    1    月     23    日
附錄本案論罪科刑法條：
臺灣地區與大陸地區人民關係條例第83條
違反第15條第4款或第5款規定者，處2年以下有期徒刑、拘役或
科或併科新臺幣30萬元以下罰金。
意圖營利而違反第15條第5款規定者，處3年以下有期徒刑、拘役
或科或併科新臺幣60萬元以下罰金。
法人之代表人、法人或自然人之代理人、受僱人或其他從業人員
，因執行業務犯前二項之罪者，除處罰行為人外，對該法人或自
然人並科以前二項所定之罰金。但法人之代表人或自然人對於違
反之發生，已盡力為防止行為者，不在此限。
臺灣地區與大陸地區人民關係條例第15條
下列行為不得為之：
一  使大陸地區人民非法進入臺灣地區。
二  明知臺灣地區人民未經許可，而招攬使之進入大陸地區。
三  使大陸地區人民在臺灣地區從事未經許可或與許可目的不符
    之活動。
四  僱用或留用大陸地區人民在臺灣地區從事未經許可或與許可
    範圍不符之工作。
五  居間介紹他人為前款之行為。


司法院資訊處製作；財團法人民間司法改革基金會備份。
